Inventaris van het archief van Cornelis Felix van Maanen [levensjaren 1769-1846], en enige familieleden, (1577) 1795-1846 (1887)
Nationaal Archief, Den Haag
Collectie 018 C.F. van Maanen
Maanen, van
1717-1867
C22232
11.70 meter; 473 inventarisnummers.
Normale geschreven en gedrukte teksten, geen bijzondere documenten.
Nationaal Archief, Den Haag
Maanen, Cornelis Felix van (1769-1846)
Maanen, Guillaume Adrien Gérard van (1801-1871)
Maanen, Johannes van (1738-1795)
Meersch, Guilliam van der (1732-1809)
Meersch, Johan Frans van der (1776-1827)
Meersch, Maria Theodora van der (1771-1855)
Craght, Martinus van der (1679-1765)
Limborch, Frans van (1730-1807)
Het archief bevat hoofdzakelijk stukken van Cornelis Felix van Maanen en zijn zoon Guillaume Adrien Gérard van Maanen, alsmede een kleine hoeveelheid stukken van enkele familieleden. Het merendeel der stukken betreft de voorbereiding van de Nederlandse wetboeken. Voorts stukken betreffende de verhouding met de Rooms-Katholieke kerk, beperking van de persvrijheid, de afscheiding van België, en de herziening van de Grondwetten (1814, 1815 en 1840).Tenslotte is er nog een kleine handschriften- en autografenverzameling.
Archiefvorming
Geschiedenis van het archiefbeheer
De archiefbescheiden van Cornelis Felix van Maanen en van zijn familieden zijn door hem bewaard en door vererving bij zijn zoon Guillaume Adrien Gérard en kleinzoon Cornelis Felix Theodoor terecht gekomen. De handschriftenverzameling, oorspronkelijk van Frans van Limborch, is via vererving langs de familielijn Van der Craght en Van der Meersch in het bezit van Cornelis Felix gekomen. Deze handschriftenverzameling is in 1862 door Martinus Nijhoff in Den Haag geveild. Kleine delen van het eigenlijke archief van Cornelis Felix van Maanen zijn verkocht of geschonken aan derden. Na het overlijden van Cornelis Felix Theodoor hebben zijn erfgenamen in 1900 het grootste deel van het archief verkocht.
De verwerving van het archief
In december 1862 zijn ter veiling bij Martinus Nijhoff in Den Haag uit de collectie Van Limborch stukken aangekocht, welke aanvankelijk als "Handschriften Van Maanen" zijn beheerd. In de loop der jaren zijn deze stukken, zoals toen gebruikelijk, verdeeld over verschillende archieven en collecties, waaronder die der Aanwinsten (1.11.01.01) en Handschriften (3.22.01.01). Deze eerste "collectie Van Maanen" bestaat dus niet meer. De collectie bevatte overigens geen stukken die van Van Maanen zelf afkomstig waren.
In 1886 werd een kleine verzameling stukken geschonken door mr. C.F.Th. van Maanen, onder beding dat hiervan geen melding zou worden gemaakt. In het jaarverslag noch in de correspondentie van het Rijksarchief is deze aanwinst vermeld. In de aanwinstenlijst staan deze stukken geregistreerd als 1886 A 9 a-m. Later zijn de beschreven onder de inventarisnummers 1-15 van "Aanwinst 1886". Voorts is in 1895 nog een hoeveelheid stukken verworven, welke aan deze collectie zijn toegevoegd onder de inventarisnummers 16-21. De rechtstitel en herkomst van dit materiaal kon niet achterhaald worden. In de aanwinstenlijst is het geregistreerd als 1895 LXXII nos. 1-6. Tenslotte is in 1947 onder inventarisnummer 22 nog een afschrift van een memorie over de Hollandse archieven in 1811 toegevoegd. In de huidige archiefinventaris zijn de stukken, behoudens de laatste, te vinden onder de inventarisnummers 384-404.
Een volgende deel van het archief werd in 1895 verworven van mr. P.J. Pijnappels en geregistreerd en beschreven als "Aanwinst 1895 LXI" nrs. 1-35. De rechtstitel van dit materiaal is niet in de aanwinstenlijst, noch in de correspondentie vermeld. Deze stukken zijn in de huidige inventaris beschreven onder de inventarisnummers 405-439.
Het grootste en belangrijkste deel van het archief van Van Maanen is in 1900 verworven. De boekhandelaren W.P. van Stockum & Zoon te 's-Gravenhage hadden dit archief ter veiling aangeboden. Het gelukte de algemene rijksarchivaris, daartoe in staat gesteld door een aanzienlijk buitengewoon crediet van het ministerie, de staatkundige papieren van Van Maanen, welke in het eerste deel van de gedrukte veilingcatalogus beschreven waren, in hun geheel ondershands aan te kopen. Van het tweede gedeelte werden voorts op de gewone veiling slechts die nummers aangekocht welke van belang schenen. In de huidige archiefinventaris zijn deze stukken beschreven onder de inventarisnummers 1-316.
In april 1915 kon een volgende deel van het archief van Van Maanen worden verworven, en wel vele stukken van C.F. en G.A.G. van Maanen, betrekking hebbend op de codificatie van ons recht. Dit materiaal was indertijd door mr. C.F.Th. van Maanen, advocaat-generaal bij de Hoge Raad ten geschenke gegeven aan mr. C.L. Kooiman, advocaat en procureur te Utrecht. Nadat deze was overleden, zijn deze stukken door het Rijk van de weduwe Kooiman aangekocht. De stukken zijn thans in deze archiefinventaris onder de inventarisnummers 317-383 beschreven.
Bij de in 1920 van de Hoge Raad der Nederlanden overgenomen archieven van het Keizerlijk Gerechtshof en het Hooggerechtshof der Nederlanden bevond zich een grote verzameling gedrukte kamerstukken. Deze drukwerken had Van Maanen als minister toegezonden gekregen ter voorbereiding van zijn optreden in de Eerste en Tweede Kamer der Staten-Generaal. Met deze gedrukte stukken was een kleine hoeveelheid eigenhandige aantekeningen en teksten van Van Maanen vermengd geraakt. In 1936 werd een laatste bestanddeel verworven door schenking en aan dit gedeelte van het archief toegevoegd. Slechts een klein gedeelte van dit archiefdeel is in de huidige inventaris beschreven, en wel onder de inventarisnummers 440-472.
Het archiefblok bevat archiefstukken onder verschillende rechtstitels verworven.
Inhoud en structuur van het archief
18.03; 2.21
Inhoud
In de aanwinstenlijsten en/of gedrukte Verslagen omtrent 's Rijks oude archieven zijn de verschillende aanwinsten, waaruit het archief van Van Maanen is opgebouwd, als volgt inhoudelijk gekenschetst.
Het archief (aanwinst 1886) bevat bescheiden, voornamelijk de geschiedenis van Nederland tussen de Nederlandse Opstand en de laatste regeringsjaren van het bewind van Willem I, onder wie mr. C.F. van Maanen minister van Justitie is geweest. Het geheel betreft een verzameling stukken zonder al teveel zichtbare samenhang.
De verzameling (aanwinst 1895) bestaat uit papieren van Mr. Cornelis Felix van Maanen, voornamelijk behoorende tot de periode, waarin hij na de ingetreden nieuwe orde van zaken (1795) procureur-generaal bij het Hof van Holland was. Daarin treden op den voorgrond vele acten en correspondenties betreffende rechtsvervolgingen, die Van Maanen of een zijner voorgangers om politieke overtredingen heeft ingesteld. Voor de kennis van de staatkundige partijschappen op het einde der 18e eeuw kunnen zij nog enkele bijdragen leveren. De aandacht zij gevestigd op den dreigbrief, dien Abraham Douglas aan Willem V schreef, en op de crimineele procedure tegen Mr. Ocker Repelaer wegens zijne verstandhouding met de stadhouderlijke partij, waarop zijne veroordeeling gevolgd is. Bij de collectie zijn ook enkele bescheiden gevoegd uit den tijd, waarin Van Maanen onder de regeering van Koning Lodewijk het Ministerie van Justitie waarnam.
Het archief (aanwinst 1900) bestaat uit stukken afkomstig van verschillende leden van de familie Van Maanen en enkele aanverwanten waaronder C.F. van Maanen in diens functie van advocaat-fiscaal en procureur-generaal van Holland en Zeeland, Staatsraad van het Koninkrijk Holland, minister van Justitie en Politie van het Koninkrijk Holland, minister van Justitie van het Koninkrijk der Nederlanden en minister van Staat. Het betreft stukken van particuliere aard; politieke stukken (waaronder stukken over de grondwet van 1815); correspondentie en een handschriften- en autografenverzameling.
Het archief (aanwinst 1915) bevat stukken afkomstig van staatsman C.F. van Maanen (1769-1846) met betrekking op zijn functie als eerste president van het Keizerlijk Gerechtshof in Den Haag, later Hooggerechtshof der Vereenigde Nederlanden, zijn functie als Minister van Justitie en Politie van het Koninkrijk Holland en later van het Koninkrijk der Nederlanden. Daarnaast bevat het archief stukken afkomstig van G.A.G. van Maanen in zijn functie als Secretaris der Commissiën tot de redactie der nationale en der militaire wetgeving. Veel van de stukken hebben betrekking op de codificatie van het Nederlands recht. De geheele - van mevrouw Kooiman verworven - verzameling bestaat, behalve uit een aantal gebonden boeken, uit portefeuilles, die op ééne na alle door de beide Van Maanens van een opschrift zijn voorzien.
Wat de beteekenis er van (aanwinst 1920) aangaat, zoo moet, allereerst er op gewezen worden, dat zij dagteekent uit het tijdvak voor de invoering der ministerieele verantwoordelijkheid, uit den tijd dus, dat de verhouding van den Minister tot den Koning eenerzijds en tot de Staten-Generaal anderzijds een andere was, dan zij nu is. Terwijl nu kan gezegd worden, dat de Minister voor zijn voile verantwoordelijkheid neemt, wat in de van de regeering uitgaande stukken wordt gezegd, kon men vroeger dit niet met zooveel stelligheid beweren. De houding van eenig Minister ten opzichte van eenig wetsontwerp, de invloed, dien hij op de samenstelling en de totstandkoming wist uit te oefenen, kwamen niet zoo stellig aan het licht, als nu het geval is. Daarom hebben eigenhandige aanteekeningen van Ministers uit dien tijd bijzondere beteekenis. Lang niet bij alle, maar toch bij niet weinige wetsontwerpen heeft Van Maanen in de "gedrukte stukken" kantteekeningen gemaakt of daarbij nota's of memories gevoegd. Voornamelijk zijn het die betreffende de wetboeken en wat daarmede samenhangt. En deze zijn het, die de verzameling niet onbelangrijk maken. Soms bepalen de aanteekeningen, tijdens de vergaderingen gemaakt, zich tot een bloote vermelding van de namen der personen, die het woord hebben gevoerd, soms houden ze ook opmerkingen over den inhoud van het gesprokene in; vermoedelijk diende dit voor de beantwoording of tot verdediging van het ontwerp. Maar eigenaardig is wel, dat er niet altijd volkomen overeenstemming bestaat tusschen die aanteekeningen en de latere uitgave der "Handelingen". Sterker, men vindt in deze verzameling soms een uitvoerig uitgewerkt ontwerp van de redevoering van Van Maanen, waarvan in de "Handelingen" geen spoor is te ontdekken; zoodat men dient aan te nemen, dat zij niet is uitgesproken, want de notulen vermeldden toch steeds de namen van hen, die gesproken hadden, al hielden ze niet uitvoerig in, wat ze gezegd hadden. Een enkele maal vindt men soms meer namen van sprekers, of de namen in een andere volgorde dan de Handelingen vermelden. Ook vindt men een minuut van een antwoord aan den Secretaris van Staat met een minuut voor een regeeringsantwoord, welke minuut echter veel meer bevat, dan het later verschenen regeeringsantwoord. Een en ander doet zien, dat bij onderzoekingen over eenig wetsontwerp, een gebruik van deze verzameling Van Maanen wel eens nut kan opleveren. Maar vooral, omdat het in hoofdzaak juist de wetsontwerpen betreffende de totstandkoming der wetboeken zijn, welke Van Maanen van aanteekeningen enz. voorzag, zal deze verzameling wederom een aanvulling zijn van de reeks, die gevormd wordt door de verzamelingen Elout, Kemper, straks nog Cras en dergelijke van denzelfden aard.
Aanwijzingen voor de gebruiker
Openbaarheidsbeperkingen
Volledig openbaar.
Materiële beperkingen
Aanvraaginstructie
Openbare archiefstukken kunnen online worden aangevraagd en gereserveerd. U kunt dit ook via de terminals in de studiezaal van het Nationaal Archief doen. Om te kunnen reserveren dient u de volgende stappen te volgen:
U maakt een profiel aan op www.gahetna.nl, en logt vervolgens in
Via de archiefinventaris (alleen de beschrijvingen met rode nummers) selecteert u het gewenste archiefstuk door op de knop 'Reserveren' te klikken
In het volgende scherm geeft u aan op welke dag u het archiefstuk wilt inzien
Indien u zich bevindt in de studiezaal en een tafelnummer heeft ontvangen kunt u dit nummer vermelden. Als u geen tafelnummer heeft kunt u tafelnummer 777 laten staan
Vervolgens bevestigt u uw reservering door deze te versturen.
Verwant materiaal
Beschikbaarheid van kopieën
Afgescheiden archiefmateriaal
Het eerste gedeelte van de "collectie Van Maanen" (aanwinst 1862) is in de loop der jaren, zoals destijds gebruikelijk, verdeeld over verschillende archieven en collecties, waaronder die der Aanwinsten (1.11.01.01), Handschriften (3.22.01.01) en Admiraliteitscolleges XLII (1.01.47.32).
In 1947 is een Tableau indicateur de la nature et du contenu général des dépots principaux d'archives de l'ancienne Hollande qui se trouvent actuellement à La Haye, à Amsterdam et à Rotterdam uit 1811 aangetroffen tussen de papieren van rijksarchivaris mr. Ebell. Om onduidelijke redenen is dit stuk aan het archief van Van Maanen toegevoegd als aanw. 1886, inv.nr. 22. Dit stuk is in 2012 verwijderd en ingevoegd in het archief van het Algemeen Rijksarchief, 2.14.03, inv.nr. 466.
Verwante archieven
De neerslag van de belangrijkste activiteiten van C.F. van Maanen is te vinden in de archieven, beschreven in de volgende archiefinventarissen:
3.03.01.01 - Inventaris van het archief van het Hof van Holland, 1428-1811
2.01.10.04 - Inventaris van het archief van het Ministerie van Justitie en Politie, 1806-1810
2.09.01 - Inventaris van het archief van het Ministerie van Justitie, (1800) 1813-1876 (1951)
Andere archieven die veel materiaal bevatten over de totstandkoming van de nationale wetboeken zijn beschreven in:
2.21.059 - Inventaris van het archief van Cornelis Theodorus Elout en enkele familieleden, (1653) 1745-1946 (1959)
2.21.098 - Inventaris van de archieven van jhr. mr. Joan Melchior Kemper en mr. Hendrik Constantijn Cras, 1743-1847
2.21.008.65 - Inventaris van het archief van mr. J.C. Voorduin [levensjaren 1799-1878], 1814-1848
Het familiearchief Boissevain, in het Gemeentearchief van Amsterdam (nummer 394) bevat enkele stukken van particuliere aard van C.F. van Maanen onder de inventarisnummers 1150-1155.
Daarnaast is er een collectie Mr. C.F. van Maanen te vinden in het Koninklijk Huisarchief, onder nummer G 69, bevattende stukken betreffende leden van het Koninklijk Huis, welke door C.F. van Maanen zijn behandeld als Minister van Justitie.
Tot slot is er ook nog te vinden in het Algemeen Rijksarchief te Brussel in het persoonlijk archief van Henri Schuermans onder inventaris nummer 26 correspondentie tussen Schuermans en Van Maanen.
Bijlagen
Concordantie van oude inventarisnnummers naar de huidige
Het archief van Van Maanen is samengevoegd. Het bestond oorspronkelijk uit vijf afzonderlijk genummerde onderdelen.
Aanwinst 1886 A nr. 9 a-m 2.21.114 / 2.21.114.01 inv.nrs. 1-15 384-398
Aanwinst 1895 LXXII nrs. 1-6 2.21.114 / 2.21.114.01 inv.nrs. 16-21 399-404
Aanwinst 1886 ongenummerd 2.21.114 / 2.21.114.01 inv.nr. 22 2.14.03 inv.nr. 466
Aanwinst 1895 LXI nrs. 1-35 2.21.004.18 / 2.21.114.02 inv.nrs. 1-35 405-439
Aanwinst 1900 nrs. 1-316 2.21.004.01 / 2.21.114.03 inv.nrs. 1-316 1-316
Aanwinst 1915 nrs. 33a-313g 2.21.004.02 / 2.21.114.04 inv.nrs.33a-313g 317-383
Aanwinst 1920 nrs. 1-158 2.21.004.05 / 2.21.114.05 inv.nrs. 1-158
Dit archiefdeel is slechts gedeeltelijk opgenomen.
443-472
Aanwinst 1920 nrs. 159-160 2.21.004.05 / 2.21.114.05 inv.nrs. 159-160 440, 441
Aanwinst 1936 V 2.21.004.05 / 2.21.114.05 inv.nrs. 161 442
Beschrijving van de series en archiefbestanddelen
- Cornelis Felix van Maanen (1769 - 1846), A.
  Cornelis Felix van Maanen, geboren te 's-Gravenhage 9 september 1769, overleden te 's-Gravenhage 14 februari 1849, was een zoon van Johannes van Maanen en Maria van Overzee. Hij was in 1798 gehuwd met Maria Theodora van der Meersch (1771-1855).
  Na in 1793 zijn rechtenstudie in Leiden voltooid te hebben, vestigde hij zich in Den Haag als advocaat. Direct na de Franse inval werd hij in februari 1795 secretaris van de de privisionele municipaliteit van 's-Gravenhage. In april 1795 werd hij benoemd tot tweede of adjunct-advocaat-fiscaal en -procureur-generaal bij het Hof van Holland en Zeeland, vanaf 1803 bij het Departementaal Gerechtshof van Holland. In deze functie voerde hij enkele politieke processen tegen leden van het vorige stadhouderlijke regiem (Repelaer van Driel) en tegen de leden van het radicale Uitvoerend Bewind (Van Langen).
  Koning Lodewijk Napoleon benoemde Van Maanen per 10 december 1807 tot minister van Justitie en Politie, en ontsloeg hem als zodanig op 11 april 1809, na een meningsverschil. In 1810 was hij lid van de "Conseil pour les affaires de Hollande" te Parijs, een adviescommissie voor de Franse regering, ter voorbereiding van de inlijving van het Koninkrijk Holland bij Frankrijk.
  Op 30 oktober 1810 werd Van Maanen benoemd tot eerste president van het Keizerlijk Gerechtshof in Den Haag, belast met de rechterlijke organisatie der Hollandsche departementen. Deze functie behield hij na het vertrek der Fransen: op 1 december 1813 werd hij eerste president van het Hooggerechtshof der Vereenigde Nederlanden.
  Hij was in 1813-1814 lid der commissie tot het ontwerpen van een grondwet.voor de Vereenigde Nederlanden en in 1815 van de commissie tot herziening der grondwet.
  Op 16 september 1815 werd Van Maanen tot minister van Justitie benoemd, welke functie hij,bijna 27 jaar zou vervullen.
  Van Maanen was een trouwe dienaar van de Koning. Hij probeerde in de zuidelijke provincies het koninklijk gezag te handhaven tegen katholieke en liberale eischen. Vooral door zijn strenge drukpersvervolgingen haalde hij zich het ongenoegen der Belgen op de halsDaarnaast werkte hij aan de herziening der Nederlandsche wetboeken, alsmede aan de nieuwe rechterlijke organisatie, welke pas in 1838 zou worden ingevoerd.
  Kort na het uitbreken van de Belgische opstand op 25 augustus 1830 werd hij, als impopulair minister op 3 september ontslagen. Maar een maand later, op 5 oktober 1830 werd hij weer als minister van Justitie benoemd en bleef sindsdien een der voornaamste raadgevers van Willem I. Hij steunde de Koning in zijn verzet tegen de Belgische eisen en die der Londense conferentie. Als conservatief kon hij slechts met moeite uitvoering geven aan de Grondwettelijke bepalingen van 1840 over de ministeriële verantwoordelijkheid.
  Op 1 april 1842 werd hij eervol ontslagen en verkreeg hij de rang van minister van Staat.
  - Adjunct-advocaat-fiscaal en -procureur-generaal van Holland en Zeeland, 1795-1807, A.1
    - Algemeen, A.1.1
      - Index op de crimineele sententiën van het Hof van Holland en het Hof van Justitie van Holland uit de periode 1623-1805. Met alfabetischen naamklapper., ca. 1790-1805; 441; 1 deel
        Over den tijd tot 6 Mei 1796 handschrift van een onbekende, maar op tal van plaatsen voorzien van aanteekeningen, kantteekeningen en bijvoegingen van mr. C.F. van Maanen. Voor wat na 6 Mei 1796 aangaat, handschrift van mr. C.F. van Maanen, die het geheel ook van een alfabetischen naamklapper voorzag. Op het vóórschutblad komen potloodaanteekeningen voor met tweeërlei had geschreven. De eerste schrijver gaf eenige aanwijzingen betreffende de toeschrijving aan mr. C.F. van Maanen, de andere schreef slechts een (niet geheel juisten) titel in. Van de hand van den laatste zijn ook verschillende in het handschrift aangetroffen potloodaanteekeningen, welke doen vermoeden, dat die laatste ook de schrijver is van een in het Mengelwerk van het Weekblad van het Regt op 29 April 1861 (no. 2264) opgenomen ongeteekende bijdrage, getiteld Straf-toepassing in Holland tijdens de republiek; dit ook op grond van een met inkt op den binnenkant van den band geschreven aanteekening: "Weekblad van het Regt no. 2264".
      - Extract-resolutiën van het Hof van Holland, betreffende crimineele zaken, waarover door den procureur-generaal rapporten werden uitgebracht of mededeelingen gedaan, met alfabetische indices., 1795-1806; 405-416; 12 deelen
        - 1795 februari-december., 405
          Index ontbreekt.
        - 1796., 406
        - 1797., 407
        - 1798., 408
        - 1799., 409
        - 1800., 410
        - 1801., 411
        - 1802., 412
        - 1803., 413
        - 1804., 414
        - 1805., 415
        - 1806., 416
      - Signalementen van misdadigers met bijbehoorende stukken., 13 December 1766-2 November 1805; 15; 25 stukken
      - Opgaven van gevangen misdadigers omtrent de dieventaal., 2e helft 18e eeuw; 16; 2 stukken
      - Ingekomen stukken bij den advocaat-fiscaal en procureur-generaal van Holland en Zeeland, gedeeltelijk met bijlagen en minuut-antwoorden., 28 Juli 1795-Augustus 1807; 12; 86 stukken
      - Pleitmemoriën van den procureur-generaal van Holland en Zeeland, met bijbehoorende stukken., 23 Augustus 1795-13 Mei 1806; 13; 48stukken
      - Minuut-adviezen, eischen, conclusiën en missiven van den procureur-generaal., September 1797-14 Juli 1806; 14; 22 stukken
      - Geheime briefwisseling van het gewezen lid van het Uitvoerend Bewind, S. J. van Langen, ten tijde zijner opsluiting op de Voorpoort met zijn oud-ambtgenoot Pieter Vreede., 1798; 18; 8 stukken
      - Toespraken van den procureur-generaal tot aanzegging van het vonnis des doods aan misdadigers., 26 Juli 1799-18 Juli 1806; 17; 4 stukken
        Betreft de veroordeelden Everhard Engelen (1799), Jan Francis Bosbaeck (1800), Gerdina Visser (1804) en Nicolaas Brouwensteyn (1806).
      - Stukken afkomstig van het namens den Erfprins gevoerde bewind in Noord-Holland., 25 Augustus 1799-3 October 1799; 19; 5 stukken
      - Stukken betreffende verboden boeken en couranten., 28 februari 1802-25 Augustus 1806; 20; 44 stukken
      - Stukken betreffende de wetgeving tijdens de Republiek nopens comediën, spelen, liedjes, waarzeggers en horoscooptrekkers., 5 November 1805-18-November 1805; 21; 3 stukken
    - processtukken, A.1.2
      - Korte memorie op de sententie tegen Lodewijk Huygens, drossaert van Gorichem en dijkgraaf van den lande van Arkel, en andere stukken omtrent de zaak., 1676; 386; 3 stukken Gedrukt.
      - Stukken in de crimineele procedure tegen Pieter van Luden, oud-burgemeester van Leiden, hoogheemraad van Rijnland (1718) en nog eenige gedrukte extracten uit de resolutiën van de Staten van Holland., 1711-1788; 387; 1 omslag Gedrukt.
      - Stukken rakende een proces, tot in revisie voor den Hoogen Raad in Holland voortgezet, over de nalatenschap van den baron van Rantzau, vrijheer van Burckersrode, met retroacta vanaf 1655., 1718; 388; 1 pak
      - Stukken inzake de crimineele procedure tegen Samuel Hollingerus van Lansbergen, Remonstrantsch predikant te Moordrecht 1709-1722., 1719-1722; 417; 1 pak
        Behoort tot de Crimineele papieren Hof van Holland 1722.
      - Dreigbrief met geteekende spotprent gezonden aan den Prins van Oranje Willem V door Abraham Douglas, zoon van Frans Douglas, gewezen raad en rentmeester van den Koning van Pruissen voor de domeinen in het Westland, doch bij den aankoop dezer domeinen door de Prinses Regentes in die betrekking niet gecontinueerd, met brieven van Zijne Hoogheid, den raadpensionaris van Bleiswijk, den resident Hendrik Hop te Brussel en anderen., 1781-1782; 418; 1 pak
        Het getekende portret is niet meer aanwezig.
      - Extract-resolutiën, memoriën en andere stukken betreffende eene, bij het Hof overgebrachte vervolging door den Baljuw van stad en lande van Woerden tegen Johan Christiaan Ten Noever aldaar, uitgever van de Zuid-Hollansche courant, wegens in die van 7 Januari n°. 3 en 26 Januari 1784 n°. 11 voorkomende lasterlijke artikelen tegen de Vroedschap van Rotterdam, gesurcheerd bij resolutie van de Staten van Holland van 30 April 1784., 419; 1 omslag